【裁判字號】    95,易,728
【裁判日期】    951227
【裁判案由】    毒品危害防制條例
【裁判全文】
臺灣臺北地方法院刑事判決               95年度易字第728號
公  訴  人  臺灣臺北地方法院檢察署檢察官
被      告  甲○○
上列被告因違反毒品危害防制條例案件，經檢察官聲請以簡易判
決處刑（94年度毒偵字第3529號）及移送併辦（臺灣板橋地方法
院檢察署95年度毒偵字第2176號、臺灣臺北地方法院檢察署第19
07號、臺灣士林地方法院檢察署第1935號、第1742號），本院認
不宜以簡易判決處刑，改適用通常程序，受理後被告為有罪之陳
述，經合議庭裁定改行簡式審判程序，惟嗣復因被告爭執，而撤
銷原裁定，改依通常程序審理，判決如下：
    主  文
甲○○施用第二級毒品，累犯，處有期徒刑壹年。
如附表編號五扣案物品欄所示之殘渣袋貳個內殘留之第二級毒品
安非他命殘渣（量微無法秤重）沒收銷燬之，如附表編號一、二
、五扣案物品欄所示之吸食器共肆組、塑膠袋貳個、玻璃球肆支
，均沒收之。
    事  實
一、甲○○前因施用毒品案，經臺灣士林地方法院88年毒聲字第
    1124號裁定觀察勒戒後，認無繼續施用毒品傾向，由臺灣士
    林地方法院檢察署檢察官以88年度偵字第3864號不起訴處分
    確定；再因施用毒品，經同上院89年毒聲字第1005號裁定觀
    察勒戒後，復因無繼續施用毒品傾向，由臺灣士林地方法院
    檢察署檢察官以89年度毒偵字第2265號、89年度毒偵緝字第
    267 號不起訴處分確定。嗣又因施用毒品案，經同上院91年
    毒聲字第757 號裁定施以強制戒治，並以91年簡字第760 號
    判決有期徒刑4 月，另再因持有毒品，經同上院92年士簡字
    第215 號判處有期徒刑2 月，經同院93年聲字第446 號裁定
    應執行有期徒刑5 月確定。另曾因偽造文書、印文案件，經
    臺灣桃園地方法院90年訴字第314 號各判處有期徒刑6 月、
    3 月，應執行有期徒刑8 月、緩刑3 年確定，嗣於92年11月
    25日撤銷緩刑；再因偽造文書案，經臺灣板橋地方法院92年
    訴字第935 號判處有期徒刑4 月確定，上開各案經接續執行
    ，甫於94年4 月25日縮刑期滿執行完畢。
二、詎甲○○猶不知悔改，因施用甲基安非他命成癮，復基於施
    用第二級毒品甲基安非他命之犯意，自94年11月8 日至95年
    9 月1 日止，在如附表所示之施用時、地，施用第二級毒品
    甲基安非他命。嗣分別於附表所示之拘捕時、地為警查獲，
    並扣得如附表編號一、二、五扣案物品欄所示之扣案物品。
三、案經臺北縣政府警察局新莊分局報告臺灣臺北地方法院檢察
    署檢察官偵查聲請簡易判決處刑，及高雄縣政府警察局移送
    臺灣高雄地方法院檢察署檢察官偵辦，經臺灣高等法院檢察
    署核轉及臺北縣政府警察局汐止分局報告臺灣士林地方法院
    檢察署檢察官、臺北市政府警察局內湖分局報告臺灣臺北地
    方法院檢察署檢察官、桃園縣政府警察局八德分局報告臺灣
    板橋地方法院檢察署檢察官移送併辦，甲○○為有罪之陳述
    ，經合議庭裁定以簡式審判程序審理後，甲○○復為爭執，
    本院合議庭乃撤銷原裁定，改依通常程序審理。
    理  由
一、上揭犯罪事實，業據被告甲○○於本院審理時坦承不諱，且
    其於如附表所示拘捕時間為警查獲後所採集之尿液，經送如
    附表所示檢驗機構以「酵素免疫分析法」、「氣相層析質譜
    儀法」鑑驗結果，亦均呈安非他命類陽性反應，有各該濫用
    藥物尿液檢驗報告在卷可稽；而以該公司所用之氣相層析質
    譜儀分析法之精確度而論，應可剔除「偽陽性反應」之可能
    （行政院國軍退除役官兵輔導委員會臺北榮民總醫院83年3
    月1 日北總內字第01855 號、同年4 月7 日北總內字第
    03059 號函參照），該檢驗結果自屬無疑。又安非他命經口
    服投與人體後，約百分之70，於24小時內自尿中排出，正常
    情況下，48小時後，尿中濃度可降低至幾乎測不到，而其施
    用時間距採集時間最長不會超過4 日，已據行政院衛生署藥
    物食品檢驗局於81年2 月8 日以藥檢壹字第1156號函及
    藥檢壹字第8109206 號函敘之甚明，故可推知受處分人確於
    如附表編號一、三所述經警採尿前96小時，除扣除於警局採
    尿之期間外，某時刻施用第二級毒品無訛。此外，並有如附
    表編號一、二、五所示吸食器、殘渣袋、玻璃球等扣案物品
    可資佐證，堪認被告前揭施用第二級毒品之自白與事實相符
    ，其犯行明確，洵堪認定。又被告前因犯有如事實欄一所示
    之毒品案件，經法院裁定送觀察勒戒、強制戒治，並經判處
    徒刑確定，於94年4 月25日縮刑期滿執行完畢，有臺灣高等
    法院被告前案紀錄表在卷可按，其5 年內再犯施用毒品罪，
    應依法論科。
二、核被告所為，係犯毒品危害防制條例第十條第二項施用第二
    級毒品罪；其於施用前之持有第一級毒品之低度行為，為其
    施用之高度行為所吸收，不另論罪。又按刑法於94年2 月2
    日修正公布，並於95年7 月1 日施行，其中刪除第五十六條
    連續犯之規定，惟被告有如上事實欄一所述之毒品前案紀錄
    ，有臺灣高等法院被告前案紀錄表在卷可憑，足見被告確有
    施用毒品之犯罪倚賴性，參照被告本件施用第二級毒品安非
    他命時間尚稱密切，足認被告施用第二級毒品安非他命，乃
    係基於概括犯意，而反覆延續實行施用第二級毒品之犯罪，
    依社會一般客觀上之觀察，屬於病態性犯罪，應論以集合犯
    之包括一罪，較為合理適當，公訴人認被告上開犯行，應論
    以連續犯，尚有未合。又公訴人移送併辦（臺灣板橋地方法
    院檢察署95年度毒偵字第2176號、臺灣臺北地方法院檢察署
    第1907號、臺灣士林地方法院檢察署第1935號、第1742號）
    部分之施用第二級毒品犯行，雖未據檢察官提起公訴，惟因
    與已起訴之施用毒品犯行有包括一罪關係，本院自應併予審
    判；再者，起訴書指訴被告自94年10月13日起施用第二級毒
    品，經查，無非以被告之自白為據，惟被告自白尚不得為有
    罪判決之唯一依據，本院復查無其他證據足資證明其上開自
    白與事實相符，自難遽採，惟因公訴人認該部分與本件犯行
    有連續犯關係，爰不另為無罪之諭知；此外，起訴書及併辦
    書指訴被告施用第二級毒品安非他命，惟依附表編號一至三
    、五所示檢驗公司出具之濫用藥物尿液檢驗報告所示，被告
    之尿液中甲基安非他命濃度均高出安非他命濃度10倍餘，足
    見被告所施用者應係甲基安非他命，而非安非他命應甚明確
    ，爰由本院逕予更正，均附此敘明。又查，被告前曾因犯如
    事實欄一所示之罪確定，於94年4 月25日縮刑期滿執行完畢
    ，有上述臺灣高等法院被告前案紀錄表在卷可按，其於5 年
    內再犯有期徒刑以上之罪，為累犯，依法加重其刑。爰審酌
    被告前迭因施用毒品觸法，惟仍未能戒絕，復施用足以導致
    精神障礙、性格異常，甚至造成生命危險之毒品，戕害一己
    之身體健康，惟犯後尚能坦承犯行等一切情狀，量處如主文
    所示之刑。
三、如附表編號五扣案物品欄所示之殘渣袋2 個內殘留之第二級
    毒品安非他命殘渣（量微無法秤重），應依毒品危害防制條
    例第十八條第一項前段規定，沒收銷燬之；包裝塑膠袋2 個
    ，與如附表編號一、二、五扣案物品欄所示之吸食器共4 組
    、玻璃球4 支，為被告所有供施用毒品犯行時所用之物，業
    據其於本院審理時自承在卷，依刑法第三十八條第一項第二
    款之規定宣告沒收之。
四、至被告為警查獲時另扣得如附表編號二、四、五備註欄所示
    之毒品、電子磅秤、分裝匙、分裝袋等物；其中編號四、五
    部分，另由臺灣士林地方法院檢察署檢察官偵辦被告涉犯販
    賣或意圖販賣而持有毒品罪中（95年偵字第10893 號、第12
    349 號、第12350 號），有本院公務電話紀錄附卷可按，至
    編號二部分，雖未經檢察官另行偵辦，被告於本院審理並自
    陳係供己施用所用，惟一般供己施用之毒品至多僅約數公克
    ，與該次經扣案之第二級毒品數量達8 包、總毛重55.06 公
    克，相差甚遠，且該次復有電子磅秤扣案，被告是否另涉有
    販賣或意圖販賣而持有毒品罪，應由公訴人另為適法之處理
    ，本院均無從逕予沒收。
據上論斷，應依刑事訴訟法第四百五十二條、第二百七十三條之
一第一項、第二項、第二百九十九條第一項前段，毒品危害防制
條例第十條第二項、第十八條第一項前段，刑法第二條第一項前
段、第十一條前段、第四十七條、第三十八條第一項第二款，判
決如主文。
本案經檢察官黃紋綦到庭執行職務
中    華    民    國    95    年    12    月    27    日
                          刑事第三庭
                              審判長法  官  黃雅芬
                                    法  官  胡宗淦
                                    法  官  王幸華
上正本證明與原本無異。
如不服本判決，應於判決送達後10日內向本院提出上訴狀 (應抄
附繕本)。
                                    書記官  陳泰寧
中    華    民    國    95    年    12    月    27    日
附表
┌─┬─────┬─────┬─────┬─────┬──────┬──────┬────────────┐
│編│施用時間  │施用地點  │拘捕時間  │拘捕地點  │扣案物品    │濫用藥物檢驗│備註                    │
│號│          │          │          │          │            │報告        │                        │
├─┼─────┼─────┼─────┼─────┼──────┼──────┼────────────┤
│一│94年11月8 │臺北市松山│94年11月8 │臺北市松山│安非他命吸食│台灣檢驗科技│臺灣臺北地方法院檢察署94│
│  │日上午7 時│區○○路4 │日上午7 時│區○○路4 │器1 組      │股份有限公司│年度毒偵字第3529號卷    │
│  │為警採尿前│段108 號前│許        │段108 號全│            │94年11月22日│                        │
│  │96小時內某│          │          │家便利商店│            │濫用藥物尿液│                        │
│  │時（不含經│          │          │內        │            │檢驗報告：安│                        │
│  │警查獲期間│          │          │          │            │非他命類陽性│                        │
│  │）        │          │          │          │            │            │                        │
├─┼─────┼─────┼─────┼─────┼──────┼──────┼────────────┤
│二│95年3 月13│臺北縣板橋│95年3 月14│臺北縣板橋│安非他命吸食│台灣檢驗科技│臺灣板橋地方法院檢察署95│
│  │日下午3 時│市○○路1 │日凌晨1 時│市○○路1 │器1 組      │股份有限公司│年度毒偵字第2176號卷、院│
│  │許        │段218 號帝│10分許    │段218 號帝│            │95年4 月4 日│卷                      │
│  │          │苑旅店705 │          │苑旅店7 樓│            │濫用藥物尿液│另扣得：                │
│  │          │室內      │          │樓梯口    │            │檢驗報告：安│第二級毒品甲基安非命8 包│
│  │          │          │          │          │            │非他命類陽性│（毛重55.06 公克、空包裝│
│  │          │          │          │          │            │            │總重3.37公克，總淨重51.6│
│  │          │          │          │          │            │            │9 公克，驗餘淨重51.62 公│
│  │          │          │          │          │            │            │克），有內政部警政署刑事│
│  │          │          │          │          │            │            │警察局95年4 月27日刑鑑字│
│  │          │          │          │          │            │            │第0000000000號鑑定書；  │
│  │          │          │          │          │            │            │電子磅秤1 台            │
├─┼─────┼─────┼─────┼─────┼──────┼──────┼────────────┤
│三│95年5 月26│不詳地點  │95年5 月26│臺北市民權│無          │台灣檢驗科技│臺灣臺北地方法院檢察署95│
│  │日晚間7 時│          │日晚間7 時│東路6 段19│            │股份有限公司│年度毒偵字第1907號卷    │
│  │30分為警採│          │30分許    │1 巷口    │            │95年6 月15日│                        │
│  │尿前96小時│          │          │          │            │濫用藥物尿液│                        │
│  │內某時（不│          │          │          │            │檢驗報告：安│                        │
│  │含經警查獲│          │          │          │            │非他命類陽性│                        │
│  │期間）    │          │          │          │            │            │                        │
├─┼─────┼─────┼─────┼─────┼──────┼──────┼────────────┤
│四│95年8 月8 │臺北市內湖│95年8 月8 │高雄市楠梓│            │高雄市立凱旋│高雄地方法院檢察署95年度│
│  │日上午11時│交流道附近│日下午4 時│區○○路36│            │醫院95年8 月│毒偵字第6581號卷、臺灣士│
│  │許        │之自己車上│許        │號前空軍1 │            │21日濫用藥物│林地方法院檢察署95年度毒│
│  │          │          │          │號乘車處  │            │尿液檢驗報告│偵字第1935號卷          │
│  │          │          │          │          │            │甲基安非他命│另扣得：                │
│  │          │          │          │          │            │陽性        │第二級毒品甲基安非他命（│
│  │          │          │          │          │            │            │淨重489.03公克、驗餘淨重│
│  │          │          │          │          │            │            │488.98公克），有高雄醫學│
│  │          │          │          │          │            │            │大學附設中和紀念醫院95年│
│  │          │          │          │          │            │            │8 月22日檢驗報告        │
├─┼─────┼─────┼─────┼─────┼──────┼──────┼────────────┤
│五│95年9 月1 │臺北縣汐止│95年9 月1 │臺北縣汐止│殘渣袋2 個  │台灣檢驗科技│士林地方法院檢察署95年度│
│  │日下午3 時│市○○路3 │日晚間8 時│市○○路3 │安非他命吸食│股份有限公司│毒偵字第1742號卷        │
│  │許        │段609 號18│許        │段609 號18│器2 組      │95年9 月15日│另扣得：                │
│  │          │樓之7 住處│          │樓之7 內  │玻璃球4 支  │濫用藥物尿液│第二級毒品安非他命12包（│
│  │          │          │          │          │            │檢驗報告：安│淨重240.2公克），有台北 │
│  │          │          │          │          │            │非他命類陽性│縣政府警察局汐止分局查獲│
│  │          │          │          │          │            │            │涉嫌毒品危害防制條例案毒│
│  │          │          │          │          │            │            │品初步檢驗報告書（鑑驗物│
│  │          │          │          │          │            │            │品及種類欄誤載數量15包，│
│  │          │          │          │          │            │            │應為12包）              │
│  │          │          │          │          │            │            │電子磅秤2 台            │
│  │          │          │          │          │            │            │分裝匙2 支              │
│  │          │          │          │          │            │            │分裝袋1 批、5 個        │
└─┴─────┴─────┴─────┴─────┴──────┴──────┴────────────┘
附錄本案論罪科刑法條全文：
毒品危害防制條例第10條
施用第一級毒品者，處 6 月以上 5 年以下有期徒刑。
施用第二級毒品者，處 3 年以下有期徒刑。
毒品危害防制條例第18條
查獲之第一、二級毒品及專供製造或施用第一、二級毒品之器具
，不問屬於犯人與否，均沒收銷燬之；查獲之第三、四級毒品及
製造或施用毒品之器具，無正當理由而擅自持有者，均沒入銷燬
之。但合於醫藥、研究或訓練之用者，得不予銷燬。
前項合於醫藥、研究或訓練用毒品或器具之管理辦法，由法務部
會同行政院衛生署定之。


司法院資訊處製作；財團法人民間司法改革基金會備份。
